【裁判字號】    95,簡上,57
【裁判日期】    950530
【裁判案由】    業務侵占
【裁判全文】
臺灣士林地方法院刑事判決              95年度簡上字第57號
上訴人  臺灣士林地方法院檢察署檢察官
被  告  乙○○
                  樓
上列上訴人因被告業務侵占案件，不服本院士林簡易庭95年度士
簡字第152 號中華民國95年1 月29日第一審刑事簡易判決（聲請
簡易判決處刑案號：臺灣士林地方法院檢察署94年度偵字第1205
4 號），提起上訴，本院第二審合議庭認為不得以簡易判決處刑
，改適用通常訴訟程序，自為第一審判決如下：
    主  文
原判決撤銷。
乙○○無罪。
    理  由
壹、聲請簡易判決處刑意旨：
一、乙○○係位於台北市士林區○○○路17之2 號1 樓銀采服飾
    店之臨時雇員，負責店內商品之銷售及保管。竟意圖為自己
    不法所有，於民國94年6月11日，基於將業務上持有之物易
    為所有之犯意，將店內之各式服飾計57件及現金總計新台幣
    （下同）6520元侵占入己。
二、因認被告涉犯刑法第336條第2項業務侵占罪嫌。
貳、本院的判斷：
一、按犯罪事實應依證據認定之，無證據不得推定其犯罪事實；
    不能證明被告犯罪者，應諭知無罪之判決，此刑事訴訟法第
    154 條第2 項、第301 條第1 項分別定有明文。又事實之認
    定，應憑證據，如未能發現相當證據，或證據不足以證明，
    自不能以推測或擬制之方法，為裁判基礎；且認定犯罪事實
    所憑之證據，雖不以直接證據為限，間接證據亦包括在內，
    然而無論直接證據或間接證據，其為訴訟上之證明，須於通
    常一般之人均不致有所懷疑，而得確信其為真實之程度者，
    始得據為有罪之認定，倘其證明尚未達到此一程度，有合理
    之懷疑存在而無從使事實審法院得有罪之確信時，即應由法
    院為諭知被告無罪之判決。
二、次按刑事訴訟法第161 條第1 項規定：檢察官就被告犯罪事
    實，應負舉證責任，並指出證明之方法。因此，檢察官對於
    起訴之犯罪事實，應負提出證據及說服之實質舉證責任。倘
    其所提出之證據，不足為被告有罪之積極證明，或其闡明之
    證明方法，無從說服法官以形成被告有罪之心證，基於無罪
    推定原則，應為被告無罪判決之諭知。
三、本件檢察官認被告涉犯業務侵占罪嫌，所引用的證據，為被
    告坦承為銀采服飾店臨時雇員之事實、告訴代理人甲○○之
    指訴，以及電腦列印清單、台北市政府營利事業登記證等。
四、本院認為基於下列理由，應判決被告無罪：
１、被告對於94年6 月11日在銀采服飾擔任臨時雇員之事實，固
    坦白承認，然堅決否認有侵占店內服飾、現金之行為，始終
    辯稱：是94年6 月10日甲○○臨時打電話給我，要我在94年
    6 月11日過去幫忙看店，我有告訴甲○○我在晚上10點一定
    要離開，10點不回來，我就走人，我等到10點快20分，甲○
    ○還沒有回來，我就直接離開銀采服飾店，我不會關店的鐵
    門，所以店門及燈都沒有關，抽屜的現金及店內商品我都沒
    有拿，抽屜有鎖，鑰匙我夾在雜誌本內，事件發生時間是94
    年6月11日，但告訴人盤點時間是94年6月13日等語。
２、所謂侵占是指易持有為所有之取得行為，即行為人對於他人
    之物本來只具有持有關係，但出於不法之所有意圖，竟占為
    己有，以物之所有人自居，享受所有權之內容，或加以處分
    ，或加以使用或收益。是本件應判斷的重點即在於被告有無
    對銀采服飾店內之57件商品及現金6520元為現實之取得行為
    ？經查：
    1 證人即告訴代理人甲○○95年5 月16日到院具結證述「原
      約定94年7 月1 日上班，因公司人手不足，才臨時請被告
      代班。94年6 月11日我第1 次離開服飾店是下午2 、3 點
      ，下午4 、5 點有再回來1 次，沒有發現異狀，晚上7 點
      又離開服飾店，我有告訴被告會回去打烊，我是晚上10點
      20分左右回到店裡，因為在處理其他門市，所以才比較晚
      回去．．被告有說若10點沒回來，他要先走，他說的時候
      我告知他，請他務必等我回來，他也說好。10點20分回到
      店裡，店裡完全沒人，沒有看到抽屜的鑰匙，而陳列衣服
      衣架上有空的衣架，當時只是大概看一下，沒有立刻清點
      ，隔天才請公司的盤點人員帶著手提式盤點機盤點，再隔
      天才上傳電腦。盤點結果少了57件商品，店內現金只剩幾
      十元」、「當天離開店時不知道店內的商品有多少，公司
      是一個月盤點一次，每月月底都會盤點。離開店之前，店
      裡只有零用金大約2 、3 千元，沒其他錢，第2 次離開店
      時，被告的業績已經做到1 萬多元，其中7 千多元是刷卡
      金額，其餘是現金。第2 次回店裡有看現金．．當天回到
      店裡發現異樣，沒幾分鐘就用我的手機打電話給被告，但
      是沒有打通，應該就是晚上11點44分那一通。94年6 月10
      日沒有盤點，上一次盤點時間是94年5 月底，現金抽屜櫃
      的鑰匙沒有找到」等語。
    2 觀之證人甲○○之陳述內容，可知：
      A 銀采服飾店在本件案發之日94年6 月11日以前的盤點時
        間為94年5 月底。則94年6 月12日盤點短差情形是否全
        然發生在94年6 月11日當天？即有可議，是偵卷所附盤
        點列印之電腦清單，僅能證明94年5 月底盤點後至本案
        發生時止之短差情形，因期間長達十餘日，各種造成短
        差情況發生的原因均有可能，自不足為不利被告之認定
        。
      B 被告是臨時受證人甲○○請託而同意於94年6 月11日先
        行在銀采服飾店任職工作，事先被告已表明94年6 月11
        日晚上10時需離開銀采服飾店，當日並曾打電話催促證
        人即告訴代理人甲○○在10點回店內，果被告有侵占店
        內商品、現金之行為，何須大費周章打電話催促甲○○
        ，提早自暴其犯罪行為？而在甲○○當天晚上7 點多第
        二次離開銀采服飾店後，被告即可速予離開該店，何須
        遲至10時許才離開銀采服飾店？足見被告抗辯因等不到
        甲○○回來，才自行離開銀采服飾店，應可信為真實。
      C 當甲○○回到銀采服飾店時，店裡有空的衣架散置，果
        該等商品係被告帶走，被告有足夠的時間隱匿衣架使人
        不易查覺，竟任意放置令人一眼即知店內商品短少，苟
        非匆促間為之，不致如此，則是否被告所為，更令人懷
        疑。
      D 證人甲○○發現店內異狀，隨即打電話給被告的時間是
        當天晚上11時44分39秒，此有證人甲○○提出其行動電
        話通話明細在卷可參，足見證人甲○○證述其於當日晚
        上22時20分即回到銀采服飾店，應非真實。而被告在22
        時近20分離開後，至甲○○實際回店裡期間，因被告未
        將店門關閉，是否有不詳之第3 人進入店內拿取商品或
        現金，非無可能。
      E 告訴代理人於甲○○於偵查中供述「該抽屜是開開的，
        沒有鎖，鑰匙有在該抽屜內」等語，其於本院卻證述「
        當天未發現現金抽屜的鑰匙」等語，二者內容前後不一
        ，反觀被告始終表示鑰匙夾在雜誌內，則何人之陳述足
        令人相信，更值深思。
３、綜上，本件除證人甲○○陳述短少商品及現金之客觀事實外
    ，並無任何直接或間接證據足以證明該等商品、現金係被告
    現實取得。公訴人所舉之證據不足以使本院為被告有罪之確
    信。此外，復查無其他積極證據足證被告涉有業務侵占犯行
    ，應為被告無罪之諭知。原審於95年1 月29日逕依簡易程序
    諭知被告有罪之判決，即有未當，公訴人上訴意旨雖以原判
    決違反業務侵占法定刑度裁判為由而聲請上訴，原審判決既
    有如上述可議之處，應由本院合議庭將原判決撤銷，改依通
    常程序自為第一審判決，並諭知被告無罪之判決。
、按檢察官聲請以簡易判決處刑之案件，經法院認為被告所犯
    之罪不合刑事訴訟法第449 條所定得以簡易判決處刑之案件
    者，應適用通常程序審判之，刑事訴訟法第452 條、第451
    條之1 第4 項但書第1 款分別定有明文。本院經審理後認被
    告應諭知無罪，屬刑事訴訟法第451 條之1 第4 項但書第1
    款之情形，應由本院依刑事訴訟法第455 條之1 第3 項規定
    ，準用同法第369 條第1 項規定，將原判決撤銷，依同法第
    452條規定，逕依通常程序為第一審判決，併此說明。
肆、適用法律依據：
    刑事訴訟法第455 條之1 第1 項、第3 項、第452 條、第36
    4條、第369條第1項、第301條第1項。
中    華    民    國    95    年     5    月    30    日
                  刑事第五庭審判長法  官  朱光仁
                                  法  官  江翠萍
                                  法  官  蘇嫊娟
以上正本證明與原本無異。
如不服本判決，應於判決送達後10日內，向本院提出上訴狀。
                                  書記官  陳慧玲
中    華    民    國    95    年    6     月    1     日


司法院資訊處製作；財團法人民間司法改革基金會備份。
